臺灣新竹地方法院交通事件裁定　　　　 94年度交聲字第153號
移
聲明異議人
即受處分人　甲○○
上列異議人因違反道路交通管理處罰條例案件，對交通部公路總
局新竹區監理所於94年4月29日所為之竹監自字第裁50—Ｅ00000
000號違反道路交通管理事件裁決處分，聲明異議，本院裁定如
下：
    主  文
異議駁回。
    理  由
一、按受處分人，不服第八條主管機關所為之處罰，得於接到裁
    決書之翌日起二十日內，向管轄地方法院聲明異議；又交通
    法庭認為聲明異議無理由者，應以裁定駁回之，道路交通管
    理處罰條例第八十七條第一項、道路交通案件處理辦法第十
    九條，分別定有明文。
二、次按，駕駛人駕駛汽車，應遵守道路交通標誌、標線、號誌
    之指示；車輛面對圓形紅燈表示禁止通行，不得超越停止線
    或進入路口，道路交通安全規則第九十條、道路交通標誌標
    線號誌設置規則第二百零六條第一項第五款，分別定有明文
    。又，汽車駕駛人，行經有燈光號誌管制之交岔路口闖紅燈
    者，處新臺幣（下同）一千八百元以上五千四百元以下罰鍰
    ，並記違規點數三點，道路交通管理處罰條例第五十三條、
    第六十三條第一項第三款，亦分別定有明文。
三、原裁決意旨略以：聲明異議人即受處分人甲○○駕駛所有之
    車號ＪＵ─四七四０號自小客車於民國九十三年十二月十二
    日凌晨三時三十五分許，行經新竹市○○路口與延平路口時
    ，為新竹市警察局填掣竹市警交字第Ｅ00000000號
    舉發違反道路交通管理事件通知單，逕行舉發受處分人「駕
    車行經有燈光號誌管制之交岔路口闖紅燈」之違規情事，異
    議人於收受該舉發通知單後，不服舉發，於九十四年三月十
    四日向原處分機關提出陳述，經原處分機關轉請原舉發單位
    即新竹市警察局調查結果，認該舉發並無不當之處，原處分
    機關遂於同年四月二十九日以受處分人甲○○違反道路交通
    管理處罰條例第五十三條第一項第一款之規定，裁處罰鍰二
    千七百元整，並依第六十三條第一項第三款（原裁決書漏載
    第三款）記違規點數三點。
四、聲明異議意旨略以：聲明異議人即受處分人甲○○坦承有於
    九十三年十二月十二日凌晨三時三十五分許，行經新竹市○
    ○路口與延平路口時，因未依號誌指示右轉，而為固定照相
    機所照相舉發之違規行為，然依違反道路交通管理事件統一
    裁罰基準及處理細則第二十九條第二項規定，「前項移送期
    間其屬逕行舉發者，自違反行為日起三十日內為之，如有查
    證必要者，得延長之，但不得逾三個月。」，本件異議人違
    規時間為九十三年十二月十二日，而新竹市警察局交通隊依
    採證照片逕行舉發時間為九十四年二月二十二日，已逾違反
    行為日起三十日之時間，經異議人向該單位申訴，惟其函覆
    中並無說明本件逾期三十日之原因及有何查證必要事由，況
    依內政部警政署七十年六月二十七日警署交字第二五一九九
    號函規定，汽車行經有號誌之交岔路口紅燈左轉或右轉之處
    罰應係依道路交通管理處罰條例第四十八條第二款舉發而非
    第五十三條，原舉發單位適用法條錯誤等語。
五、本院之認定：
（一）經查，本件異議人就其於九十三年十二月十二日凌晨三時
      三十五分許，駕駛其所有車牌號碼ＪＵ─四七五０號自小
      客車，在新竹市○○路與延平路口處，有駕車行經有燈光
      號誌管制之交岔路口紅燈右轉之違規行為，而由新竹市警
      察局交通隊依採證照片於九十四年二月二十二日逕行舉發
      後移送，並於同年四月二十九日經交通部公路總局新竹區
      監理所以竹監自字第裁五０─Ｅ00000000號裁決
      書處罰鍰二千七百元並記違規點數三點之事實，為異議人
      所不爭執，並有刑事聲明異議狀、交通部公路總局新竹區
      監理所陳述單、新竹市警察局舉發違反道路交通管理事件
      通知單、交通部公路總局新竹區○○○○○道路交通管理
      事件裁決書各一紙及採證照片二張在卷可證，上開違規事
      實應可以認定。
（二）次查，異議人雖以前揭情詞置辯，然：
  １．行政命令依照行政程序法之規定可分為法規命令、及行政
      規則，所謂法規命令，係指行政機關基於法律授權，對多
      數不特定人民就一般事項所作抽象之對外發生法律效果之
      規定。行政規則，係指上級機關對下級機關，或長官對屬
      官，依其權限或職權為規範機關內部秩序及運作，所為非
      直接對外發生法規範效力之一般、抽象之規定。行政規則
      包括下列各款之規定︰一、關於機關內部之組織、事務之
      分配、業務處理方式、人事管理等一般性規定。二、為協
      助下級機關或屬官統一解釋法令、認定事實、及行使裁量
      權，而訂頒之解釋性規定及裁量基準。行政程序法第一百
      五十條、第一百五十九條定有明文。而行政命令之效力向
      來以法規命令發生對外效力，行政規則發生對內效力為原
      則，又行政規則中若係違反作業性之行政規則，或組織性
      行政規則，因僅拘束公務員，如有違反，並不構成對外行
      為是否違法問題。行政規則性質上屬裁量性或政策方針之
      指示性者、及屬於對規範之解釋性者（即釋示），如違反
      者，亦不直接對外發生效力，然有學者認可透過平等原則
      之適用，間接對外發生效力，稱之為間接效力或附屬效力
      （參吳庚著「行政法之理論與實務」）。
  ２．按違反道路交通管理事件統一裁罰基準及處理細則第二十
      九條固規定：「舉發違反道路交通管理事件後，舉發單位
      應於舉發當日或翌日午前，將該舉發違反道路交通管理事
      件有關文書或電腦資料連同有暫代保管物件者之物件送由
      該管機關，於舉發之日起四日內移送處罰機關。前項移送
      期間其屬逕行舉發者，自違反行為日起三十日內為之。如
      有查證必要者，得延長之，但不得逾三個月。」，惟違反
      道路交通管理事件統一裁罰基準及處理細則第一條明文規
      定：「本細則依道路交通管理處罰條例第九十二條第三項
      規定訂定之。」，惟道路交通管理處罰條例第九十二條第
      三項係規定；「本條例之罰鍰基準、舉發、罰鍰繳納、向
      處罰機關陳述意見或裁決之處理程序、易處吊扣汽車牌照
      或駕駛執照基準及繳納機構等事項之處理細則，由交通部
      會同內政部定之。」，是依據道路交通管理處罰條例第九
      十二第三項規定所授權之範圍顯應為該條例之罰鍰基準、
      舉發、罰鍰繳納、向處罰機關陳述意見或裁決之處理程序
      、易處吊扣汽車牌照或駕駛執照基準及繳納機構。而觀違
      反道路交通管理事件統一裁罰基準及處理細則第二十九條
      之規定，顯係規範舉發單位之舉發移送流程，並非屬道路
      交通管理處罰條例第九十二條第三項規定所授權之範圍內
      ，再由上開違反道路交通管理事件統一裁罰基準及處理細
      則第二十九條，係規定舉發單位之舉發移送時間、應檢附
      之文件等流程觀之，足見道路交通管理事件統一裁罰基準
      及處理細則第二十九條之性質並非授權命令，而係屬行政
      機關內之作業性行政規則無疑，縱有違反，亦不影響該舉
      發單位舉發之效力。是新竹市政府警察局交通大隊上開舉
      發，雖有違反道路交通管理事件統一裁罰基準及處理細則
      第二十九條所規定之三十日期間，然既未逾道路交通管理
      處罰條例第九十條前段所規定之三個月舉發時間，其舉發
      即屬合法。異議人前揭指摘，並無理由。
  ３．再者，汽車駕駛人在無箭頭導向燈號狀況下，紅燈左轉或
      右轉，均以闖紅燈論處。此經司法院七十年六月二十二日
      （７０）台廳字第０三六一三號函釋在案。另道路交通管
      理處罰條例第四十八條第二款固規定汽車駕駛人於轉彎時
      ，不依標誌、標線、號誌指示者，處六百元以上一千八百
      元以下罰鍰，惟該規定係就汽車駕駛人轉彎時，不依標誌
      、標線、號誌指示所為一般性之禁止及處罰規定。不依號
      誌指示駕駛之違規行為中，對於「行經有燈光號誌管制之
      交岔路口闖紅燈」之情節較重行為，依特別規定優先於一
      般規定之原則，應依同條例第五十三條闖越紅燈之規定處
      罰。經本院觀卷附之現場照片，異議人駕駛前開車輛於前
      揭時間行經舉發地點時，該交岔路口號誌已轉換為紅燈，
      惟異議人並未停止前進，反而跨越路口內所設置之停止線
      ，並通過該路口，此有現場採證照片影本二張在卷可佐，
      參酌車輛必須在紅燈時，輾壓固定式電腦自動照相機之感
      應線圈，始會啟動相機拍照採證，此乃機器正常運作下必
      然之理，是以，異議人既於號誌轉換為紅燈後遭拍攝，顯
      見其在紅燈時已輾壓感應線圈，足徵受處分人於號誌變換
      為紅燈後，並未停止前進，仍繼續進入路口，而有闖越紅
      燈之違規行為甚明，則異議人所辯之詞，不足為採。本件
      事證明確，異議人於上揭時、地闖紅燈之違規行為，堪以
      認定。
四、綜上所述，本件異議人既有前揭之違規事實，原處分機關據
    以援引上開道路交通管理處罰條例第五十三條第一項及第六
    十三條第一項第三款之規定，處異議人罰鍰二千七百元並記
    違規點數三點，於法並無不合。本件異議為無理由，應予駁
    回。
五、據上論斷，應依道路交通案件處理法第十九條，裁定如主文
    。
中　　華　　民　　國　　94　　年　　6 　　月　　2 　　日
                    交通法庭  法  官  遲中慧
以上正本證明與原本無異。
如不服本裁定，應於裁定送達後5日內向本院提出抗告狀。
中　　華　　民　　國　　94　　年　　6 　　月　　2 　　日
                              書記官  江靜玲
